【裁判字號】    90,上易,2388
【裁判日期】    900807
【裁判案由】    妨害自由等
【裁判全文】
臺灣高等法院刑事判決                  九十年度上易字第二三八八號
    上  訴  人  臺灣新竹地方法院檢察署檢察官
    被      告  乙○○
                甲○○
右上訴人，因妨害自由等案件，不服臺灣新竹地方法院八十九年度易字第四五五號，
中華民國九十年六月八日第一審判決（起訴案號：臺灣新竹地方法院檢察署八十九年
度偵字第二六七號）提起上訴，本院判決如左：
    主      文
原判決撤銷。
乙○○、甲○○均無罪。
    理      由
一、公訴意旨以被告乙○○、甲○○前因丁○○與其父莊文章間存有土地使用紛爭，
    因而懷恨在心。被告乙○○、甲○○共同基於妨害丁○○行使權利之故意，於民
    國八十八年十二月四日上午十一時許，駕駛農用卡車，停放在新竹縣北埔鄉○○
    村○鄰○○○道路上，阻擋丁○○所有，座落於新竹縣北埔鄉○○○段第一九六
    號土地上之農舍汽車出入口，令丁○○不能自由出入，妨害其通行道路，行使正
    當權力。乙○○、甲○○於同日另又基於共同毀損之故意，分持磚塊、鐵棒等物
    ，砸毀上開農舍之屋頂，致該屋頂喪失遮風避雨之應有效用。案經丁○○訴由新
    竹縣警察局竹東分局報告偵辦。因認被告二人有觸犯刑法第三百零四條第一項，
    同法第三百五十四條之罪嫌。
二、訊之被告乙○○、甲○○均矢口否認有前揭犯行，被告二人一致辯稱：「八十八
    年十二月四日上午，伊等開車到前揭產業道路將車停在路口旁邊，該處尚可供另
    輛車出入，而伊去係為照相告訴人占用被告之父莊文章所有土地情形，前後僅幾
    分鐘，並無拿石頭或木棒砸壞屋頂石棉瓦」等語。
三、按犯罪事實應依證據認定之，無證據不得推定其犯罪事實，刑事訴訟法第一百五
    十四條有明文規定。又此所謂證據，必須確實足以證明被告犯罪事實始可。經查
    公訴人謂被告二人有於前揭時、地砸壞其房屋之石棉瓦，無非係告訴人之指訴與
    以照片及證人丙○○之證言為據。惟查告訴人在警訊時僅謂被告二人於八十八年
    十二月四日上午十一時許去拍照，而毀損農舍屋頂係同月九日上午九時許持石頭
    及木、鐵棒砸壞。在原審所提出之告訴理由（二）狀亦稱被告於八十八年十二月
    九日持鐵、木棍敲打告訴人屋頂，均未言及被告二人於八十八年十二月四日有砸
    壞其屋頂情事。告訴人嗣在原審審理及本院調查時陳稱被告二人於八十八年十二
    月四日也有砸屋頂石棉瓦，其真實性已非無可疑。況告訴人主張其房屋於八十八
    年十一月二十日及同年十二月九日均有被砸壞情事，且均拍照存證，此有照片附
    卷可稽，則果被告二人有於八十八年十二月四日有砸壞其房屋屋頂，告訴人何不
    於當場或事後拍照存證？顯有可疑。證人丙○○在偵查中雖供稱於八十八年十二
    月四日有看到被告二人敲石棉瓦之屋頂，此與告訴人在警訊及原審所提出之告訴
    理由（二）狀所載不符，其證言之真實性亦值懷疑，應無可採。被告所供當時僅
    係拍照，尚堪採信。其他又無積極證據可資證明被告二人確有於八十八年十二月
    四日上午十一時砸壞告訴人之屋頂石棉瓦，此部分被告二人之罪證尚屬不足。
四、復查被告二人坦承於八十八年十二月四日上午有開車至前揭產業道路路口停車，
    然查刑法第三百零四條第一項之強制罪，係指以強暴、脅迫妨害他人行使權利或
    使人行無義務之事，本件被告二人將車停放在產業道路路口，並無對告訴人施以
    任何強暴、脅迫之行為，尚與強制罪之構成要件不合。況被告二人停車係為拍照
    ，且依告訴人所供被告停車約三十分鐘，時間甚短，顯見被告二人亦無妨害他人
    行使權利之犯意，被告二人否認有強制罪之犯行，尚足採信。告訴人謂被告二人
    就此妨害其汽車出入，應成立強制罪，亦無可採。
五、綜上所述，本件被告二人罪嫌尚嫌不足，原審未察，遽為被告二人有罪之判決，
    尚嫌速斷，公訴人上訴謂原審量刑過輕，其上訴為無理由；被告上訴指摘原判決
    不當，為有理由，原判決既有可議，自應予撤銷改判，並諭知被告二人無罪之判
    決。
六、至於被告二人有無於八十八年十二月九日砸壞告訴人之屋頂石棉瓦及妨害其汽車
    通行，因此部分未經檢察官起訴，故本院不予審理，附此敘明。
據上論斷，應依刑事訴訟法第三百六十九條第一項前段、第三百六十四條、第三百零
一條第一項，判決如主文。
本案經檢察官吳慎志到庭執行職務。
中    華    民    國    九  十    年       八       月        七        日
                          臺灣高等法院刑事第十七庭
                              審判長法  官  陳  正  雄
                  法  官  許  錦  印
                                    法  官  許  宗  和
右正本證明與原本無異。
不得上訴。
                                    書記官  吳  鎮  鑫
中    華    民    國    九  十    年       八       月        八        日


司法院資訊處製作；財團法人民間司法改革基金會備份。
